最高法院民事判決　　　　　　　　　　　　　　　　　九十三年度台再字第一九號
　　再 審原 告　乙 ○ ○
　　訴訟代理人　龍 耀 天律師
　　再 審被 告　甲○○○
　　　　　　　　戊 ○ ○
　　　　　　　　己 ○ ○
　　　　　　　　丁 ○ ○
　　　　　　　　庚○○○
　　　　　　　　丙○○○
右當事人間請求所有權移轉登記事件，再審原告對於中華民國九十三年二月五日本院
判決 (九十三年度台上字第一六五號），提起再審之訴，本院判決如下：
    主  文
再審之訴駁回。
再審訴訟費用由再審原告負擔。
    理  由
本件再審原告以本院九十三年度台上字第一六五號判決（下稱原確定判決）有民事訴
訟法第四百九十六條第一項第一款規定之情形對之提起再審之訴，無非以：本件系爭
買賣契約第三條為附「清償期」及「停止條件」之約定，且屬利他契約第三人與要約
人各得向債務人請求給付之連帶債權，非選擇之債可比，顯見再審原告請求權之消滅
時效期間非自立約時起算，應自民法第一百二十八條規定可行使之時起算。前訴訟程
序原確定判決誤認本件請求權自立約時起即得行使，並將連帶債權以選擇之債論擬，
其適用法律顯有錯誤等詞為其論據。
按本院為法律審，其所為判決，係以第二審判決所確定之事實為基礎，故民事訴訟法
第四百九十六條第一項第一款所謂適用法規顯有錯誤，對本院判決言，應以該判決依
據第二審判決所確定之事實而為之法律上判斷，有適用法規顯有錯誤之情形為限。又
所謂適用法規顯有錯誤者，不包括認定事實錯誤之情形在內，事實審法院認定事實縱
有不當，亦不生適用法規顯有錯誤問題。查前訴訟程序第二審本於取捨證據、認定事
實及解釋契約之職權行使而論斷：系爭買賣契約第三條所載之內容，意在再審原告得
指定有自耕能力之第三人為移轉承受人，使該買賣契約不致因給付不能而無效，雙方
顯無將此約定作為「清償期」之意思，故自訂約日起即得隨時指定登記名義人請求再
審被告為給付，而處於得行使其請求權之狀態。依民法第一百二十八條規定及最高法
院二十八年上字第一七六０號、六十三年台上字第一八八五號判例意旨，再審原告之
請求權消滅時效應自系爭買賣契約簽訂時即民國六十六年七月二十六日起算，其於八
十二年一月二十日提起本件訴訟，請求將系爭不動產所有權移轉登記予廖盛全，固未
罹於消滅時效，然其後既於八十二年十月二十二日為訴之變更，請求再審被告將系爭
不動產移轉登記予郭清喜，其所提之原訴即於訴之變更同時因撤回而告消滅，依民法
第一百三十一條規定，視為時效不中斷。則再審原告請求權之時效自六十六年七月二
十六日起，算至八十二年十月二十二日為訴之變更時止，顯逾十五年之時效期間而消
滅。再審原告先位聲明部分，以時效為抗辯，拒絕履行，於法有據。再依系爭買賣契
約書第三條所約定之二種履行方式觀之，其地位同一，並無先後關係之分，於再審原
告行使其選擇權後，即溯及既往變更為單純之債。再審原告既已於八十二年一月二十
日起訴就系爭買賣契約移轉所有權之方式選擇以「指定有農地承受資格之第三人廖盛
全，請求對廖盛全為所有權移轉」之方式，行使選擇移轉「過戶」與廖盛全（或嗣後
變更為郭清喜），且經廖盛全（或郭清喜）同意享受其權利（利益），該選擇之債即
告確定，不容其再選擇「過戶」與自己之方式。再審原告追加備位聲明，請求再審被
告將系爭不動產所有權應有部分辦理移轉登記，亦非有據，因而駁回再審原告變更及
追加之訴。嗣本院認該第二審判決於法洵無違誤，並說明第二審不論贅論系爭買賣契
約之性質屬第三人利益約款，郭清喜、廖盛全間歸還權利之約定，係其二人間另一次
之債權讓與，均不能因此使再審原告之第三人利益契約債權人地位回復，而認定再審
原告主張郭清喜業將受讓之權利歸還廖盛全，同時廖盛全解除其與再審原告間之受贈
約定，改由再審原告指定郭清喜為受益第三人，而訴請再審被告移轉系爭不動產所有
權予郭清喜，洵非有據等情，是否允當，均不影響判決結果。又系爭買賣契約第三條
所約定之二種履行契約方式，不論是否為選擇之債，於經再審原告選擇以第三人名義
為產權移轉權利人時，兩造間之權利義務人關係即告確定，再審原告自不得任意再變
更為以自己本人為承受人，因而駁回再審原告之上訴，經核原確定判決並無適用法規
顯有錯誤之情形。再審原告上開所指各節，仍屬事實審認定事實、解釋契約當否之問
題，要與原確定判決適用法規顯有錯誤無涉。其據以提起再審之訴，求予廢棄原確定
判決，不能認為有理由。
據上論結，本件再審之訴為無理由。依民事訴訟法第七十八條，判決如主文。
中　　　華　　　民　　　國　　九十三　　年　　　六　　　月　　 十七 　　日
                              最高法院民事第五庭
                                  審判長法官  朱　錦　娟
                                        法官  顏　南　全
                                        法官  許　澍　林
                                        法官  葉　勝　利
                                        法官  黃　義　豐
      右正本證明與原本無異
                                              書  記  官
中　　　華　　　民　　　國　　九十三　　年　　　七　　　月　　　一　　　日
